【裁判字號】    99,訴,2198
【裁判日期】    991231
【裁判案由】    遷讓房屋
【裁判全文】
臺灣板橋地方法院民事判決              99年度訴字第2198號
原      告  楊雅雯
訴訟代理人  陳守文律師
複代理人    郭佳瑋律師
被      告  林新貴
上列當事人間請求遷讓房屋等事件，經本院於民國99年12月10日
言詞辯論終結，判決如下：
    主  文
被告應自台北縣泰山鄉○○段二四六七建號，即門牌號碼台北縣
泰山鄉○○路六十六號三樓建物遷出，並將上開建物返還原告。
被告應自民國九十九年二月四日起至遷讓返還前項建物之日止，
按月給付原告新台幣壹萬伍仟元。
訴訟費用由被告負擔。
本判決第一、二項於原告以新台幣壹佰拾柒萬元供擔保後，得
假執行。
    事實及理由
壹、程序方面：
    本件被告未於言詞辯論期日到場，核無民事訴訟法第386 條
    所列各款情形，依原告之聲請，由其一造辯論而為判決。
貳、實體方面：
一、原告主張：民國98年12月30日，原告於鈞院民事執行處98年
    度司執字第32866 號強制執行事件拍賣程序中，標得該執行
    事件之債務人即訴外人林秀梅所有，坐落台北縣泰山鄉○○
    段178 地號土地（應有部分1,315/10萬）及其上2467建號，
    門牌號碼台北縣泰山鄉○○路66號3 樓建物全部（下稱系爭
    建物），並取得執行法院於99年1 月18日所核發之權利移轉
    證書，及於99年2 月4 日向地政機關辦理所有權登記。查被
    告於上開執行程序主張系爭建物為其向林秀梅所承租，每月
    租金新台幣（下同）15,000元，但租賃契約已遺失。然自原
    告取得系爭建物所有權後，被告仍占有系爭建物至今，亦未
    支付原告任何相關租金費用。而查被告與林秀梅間就系爭建
    物之租賃契約應為虛偽，縱非虛偽，該租賃契約期限已逾5
    年，且未經公證，依民法第425 條第2 項規定，自亦不得對
    抗買受人即原告。且縱認該租賃契約效力及於原告，惟被告
    亦未支付任何租金予原告已達2 期以上，原告曾於99年5 月
    16日以台北信維郵局第3335號存證信函催告被告給付租金，
    被告置之不理，嗣後原告以台北信維郵局第3537號存證信函
    向被告為終止租賃契約之意思表示，然被告拒絕收受。故僅
    以本件起訴狀繕本送達被告，作為對被告終止租賃契約之意
    思表示，並依民法第767 條第1 項前段、第455 條規定，請
    求被告自系爭建物遷出，將系爭建物返還原告，及依民法第
    179 條、第184 條第1 項前段、第439 條規定，請求被告自
    99年2 月4 日起至遷讓返還系爭建物之日止，按月給付原告
    15,000元等語。並聲明：(一)被告應自台北縣泰山鄉○○段24
    67建號，即門牌號碼台北縣泰山鄉○○路66號3 樓建物遷出
    ，並將上開建物返還原告。(二)被告應自99年2 月4 日起至遷
    讓返還上開建物之日止，按月給付原告15,000元。(三)原告願
    供擔保，請准宣告假執行。
二、被告未於言詞辯論期日到場，亦未提出書狀作何聲明或陳述
    。
三、原告主張之事實，業據其提出與所述相符之本院99年1 月18
    日板院輔98司執公字32866 第004090號權利移轉證書影本、
    系爭建物及基地登記謄本影本、國泰世華商業銀行股份有限
    公司陳報狀影本、台北縣政府警察局新莊分局95年11月20日
    北縣警新偵字第0950046216號函影本、台北信維郵局第3335
    號存證信函及回執影本、台北信維郵局第3537號存證信函影
    本等件為證。且經本院職權調閱本院98司執字第32866 號執
    行卷結果，系爭建物及基地為原告於上開執行事件之98年12
    月30日拍賣期日標得，並於99年1 月25日收受取得執行法院
    核發之權利移轉證書，而取得系爭建物及基地之所有權（按
    強制執行法第98條第1 項規定：「拍賣之不動產，買受人自
    領得執行法院所發給權利移轉證書之日起，取得該不動產所
    有權，債權人承受債務人之不動產者亦同。」）。又系爭房
    屋於95年11月6 日經執行法院現場查封時（本院95年度執全
    字第6430號假扣押強制執行事件），大門深鎖，無人應門，
    經執行法院囑請台北縣政府警察局新莊分局會同假扣押債權
    人第一商業銀行股份有限公司人員實地查訪結果，被告陳稱
    系爭建物為其承租，每月租金15,000元，迄警方查訪時，已
    承租2 年多，惟無法提供房屋租賃契約書，有台北縣政府警
    察局新莊分局95年11月20日北縣警新偵字第0950046216 號
    函附於上開假扣押執行卷可稽。是迄99年1 月25日原告取得
    系爭建物所有權之日止，被告承租系爭建物顯已逾5 年。且
    被告已於相當時期受合法之通知，而於言詞辯論期日不到場
    ，亦未提出準備書狀爭執原告上開主張，依民事訴訟法第28
    0 條第4 項準用同條第1 項規定，應視同自認原告主張之事
    實。
四、按民法第425 條第1 、2 項規定：「出租人於租賃物交付後
    ，承租人占有中，縱將其所有權讓與第三人，其租賃契約，
    對於受讓人仍繼續存在。」、「前項規定，於未經公證之不
    動產租賃契約，其期限逾五年或未定期限者，不適用之。」
    。本件被告於原告買受並取得系爭建物所有權時，其承租系
    爭建物已逾5 年，且其與原所有權人林秀梅間之租賃契約未
    經公證，則依上開法文規定，其與林秀梅間就系爭建物之租
    賃契約，自不能認對原告繼續存在，亦即原告與被告間，就
    系爭建物並無租賃關係存在。則被告於系爭建物經原告標得
    並取得所有權後，仍繼續占有使用系爭建物，對原告而言，
    自屬無權占有。是原告本於民法第767 條第1 項之規定請求
    被告遷讓返還系爭建物，自屬有據。
五、又按無法律上之原因而受利益，致他人受損害者，應返還其
    利益，為民法第179 條前段所明定；又無權占用他人房屋或
    土地者，依社會通常之概念，可能享有相當於租金之利益，
    並致所有人受有無法使用收益之損害，房屋或土地所有權人
    得請求占用人返還該利益（最高法院61年台上字第1695號判
    例參照）。再所謂相當於租金之利益，係指因其本質上並非
    合法契約下所稱之租金，而僅係因占有人使用收益之結果，
    致所有人無法將之出租而收取租金，形同占有人受有相當於
    租金之利益，所有人則受有相當於租金之損害，故於認定占
    有人應返還之利益時，得以若占有人以承租方式占有使用時
    所應支出之租金為依據，則此項相當租金利益之認定，自可
    參酌原先出租時之租金額，而不受法定租金額之限制。本件
    被告原係以每月15,000元之租金向系爭建物原所有權人林秀
    梅承租使用系爭建物，業如前述，且其於原告取得系爭建物
    所有權後，仍續為占有使用，則被告所受之使用利益，自亦
    得以原先之租金額為計算之依據。而原告係於99年1 月25日
    收受執行法院所核發之不動產權利移轉證書而取得系爭建物
    所有權，則其依不當得利之規定，請求被告自其取得系爭建
    物所有權後之99年2 月4 日起至返還系爭建物之日止，按月
    以15,000元計算之相當租金利益，亦屬有據。
六、綜上所述，原告主張被告與系爭建物原所有權人林秀梅間之
    租賃契約無買賣不破租賃原則之適用，被告無占有系爭建物
    之合法權源，而依民法第767 條1 項前段之規定請求被告遷
    讓返還系爭建物，並依民法第179 條規定，請求被告自其取
    得系爭建物所有權後之99年2 月4 日起至遷讓返還系爭建物
    之日止，按月給付15,000元之相當於租金之不當得利，為有
    理由，應予准許。又本件原告之訴既有理由，原告併依民法
    第455 條、第184 條第1 項前段、第439 條等規定，為同一
    聲明之請求，即無再予審酌之必要，附此敘明。
據上論結，本件原告之訴為有理由，依民事訴訟法第385 條第1
項前段、第78條、第390 條第2 項，判決如主文。
中    華    民    國    99    年    12    月    31    日
                  民事第一庭    法  官  黃信樺
以上正本係照原本作成
如對本判決上訴，須於判決送達後20日內向本院提出上訴狀。如
委任律師提起上訴者，應一併繳納上訴審裁判費。
中    華    民    國    99    年    12    月    31    日
                                書記官  李佳靜

司法院資訊處製作；財團法人民間司法改革基金會備份。
